【裁判字號】    96,交聲,776
【裁判日期】    970225
【裁判案由】    聲明異議
【裁判全文】
臺灣臺南地方法院交通事件裁定         96年度交聲字第776號
移送機關    交通部公路總局嘉義區監理所麻豆監理站
異議人即    慶玹企業有限公司
受處分人
代 表 人    甲○○
上列受處分人因違反道路交通管理處罰條例案件，對於交通部公
路總局嘉義區監理所麻豆監理站民國96年8月10日所為之裁決處
分（處分案號：麻監裁罰字第裁75-M00000000號）聲明異議，本
院裁定如下：
    主  文
原處分撤銷。
    理  由
一、原處分意旨略以：受處分人即異議人慶玹企業有限公司（下
    稱異議人）所有車牌號碼四０一－ＱＥ號自用一般大貨車，
    於民國九十六年三月二十七日十五時十分許，由駕駛執照受
    註銷處分之人（劉建呈，身分證統一編號：Ｚ000000000號）
    駕駛，行經台南縣永康市○○○路與中華路口，經台南縣警
    察局永康分局以駕駛人使用註銷之駕駛執照駕駛大貨車行駛
    道路，製單舉發後，再由原處分機關即交通部公路總局嘉義
    區監理所麻豆監理站以違規事實明確，依照道路交通管理處
    罰條例（下稱處罰條例）第二十一條之一第一項第五款之規
    定，裁處異議人罰鍰新臺幣（下同）八萬元，並記汽車違規
    紀錄一次等語。
二、本件異議意旨略以：異議人所僱用之司機劉建呈於應徵時所
    持駕照是正本，且有效期限至民國一百年四月三十日，異議
    人當然相信政府機關所製發的證件效力，異議人並非蓄意僱
    用無照之駕駛人，又異議人並未收到舉發通知單，為此聲明
    異議等語。
三、按行為人有處罰條例之情形者，應填製舉發違反道路交通管
    理事件通知單（以下簡稱舉發通知單），並於被通知人欄予
    以勾記，其通知聯依下列規定辦理：二、受處分人非該當場
    被查獲之駕駛人或行為人，舉發機關應另行送達之；處理違
    反道路交通管理事件，有關文書送達之程序，依行政程序法
    送達之規定，道路交通管理事件統一裁罰標準及處理細則（
    下稱處理細則）第十一條第一項第二款、第五條分別定有明
    文。故依上開規定，倘若受處分人非當場被查獲之行為人或
    駕駛人時，舉發通知單自應另行送達受處分人，使其知應到
    案日期而得遵期到案繳交罰鍰，並行使處理細則第三十七條
    規定之陳述權利，始為適法，如未經合法送達受處分人，處
    罰機關自無從據以裁罰，合先敘明。
四、經查：本件汽車駕駛人劉建呈於上開時、地，駕駛異議人所
    有之車號四０一－ＱＥ號自用一般大貨車，確有「駕駛執照
    經註銷仍駕駛車輛行駛道路」之違規事實，雖有台南縣警察
    局南縣警交字第M00000000號舉發違反道路交通管理事件通
    知單附卷可稽，惟本件舉發通知單僅向違規駕駛人劉建呈送
    達，並未依行政程序法規定送達車主即異議人等情，有卷附
    台南縣警察局永康分局九十七年一月七日南縣永警五字第０
    九七０００００九八號函可憑。是此，上開舉發通知單即未
    經合法送達予異議人，異議人顯然無從根據該舉發通知單上
    之「應到案日期（96.5.26）」及「應到案處所（麻豆監理
    站）」等內容，遵期到案繳交罰款，或對其違規之行為有陳
    述、爭執之機會。從而，原處分機關即交通部公路總局嘉義
    區監理所麻豆監理站，就此疏漏並未依循處理細則第三十條
    第一項之相關規定，加以審查並要求舉發單位補正而另行通
    知異議人，即逕以上述違規事實明確，而對異議人處以法定
    最高額之罰鍰八萬元，經核於法尚非適當，自應由本院將原
    處分撤銷，由原處分機關再依相關程序處理，以資適法。
五、據上論結，應依道路交通管理處罰條例第八十七條第二項、
    道路交通案件處理辦法第二十條前段，裁定如主文。
中    華    民    國    97    年    2    月    25    日
                  交通法庭法  官  鍾邦久
以上正本證明與原本無異。
如不服本裁定應於送達後5日內向本院提出抗告狀（應附繕本）
。
                          書記官  陳慧玲
中    華    民    國    97    年    2     月    26    日


司法院資訊處製作；財團法人民間司法改革基金會備份。
